【裁判字號】    91,易,2813
【裁判日期】    920103
【裁判案由】    詐欺
【裁判全文】
臺灣板橋地方法院刑事判決                        九十一年度易字第二八一三號
    公    訴    人  臺灣板橋地方法院檢察署檢察官
    被          告  戊○○    .
    共同選任辯護人  陳恂如律師
右列被告等因詐欺案件，經檢察官提起公訴（九十一年度偵字第六三一０、一三九八
五號），及移送併辦（臺灣板橋地方法院檢察署九十一年度偵字第二０七九五號），
本院判決如左：
    主  文
戊○○、己○○○共同連續意圖為自己不法之所有，以詐術使人將本人之物交付，各
處有期徒刑肆月，如易科罰金，均以佰元折算壹日。均緩刑貳年。
    事  實
一、緣戊○○與己○○○係夫妻關係，二人共同經營設於臺北縣板橋市○○街二三巷
    十九號五樓之快凱意實業有限公司（下稱快凱意公司），詎二人於民國（下同）
    九十年三月底至同年五月間，明知該公司財務狀況出現窘境，將無法給付大量訂
    購貨品之貨款，仍共同意圖為自己不法之所有，並基於詐欺取財之概括犯意聯絡
    ，連續於附表所示時間、地點，向恩比仕科技股份有限公司（下稱恩比仕公司，
    設於臺北縣新莊市○○路０一號二、三樓）、芳俊國際有限公司（下稱芳俊公司
    ，設於臺北縣汐止市○○○路二三四號七樓之一）、總華事務機有限公司（下稱
    總華公司，設於臺北市○○○路○段二六巷一號二樓）、協春股份有限公司（下
    稱協春公司，設於臺北市○○○路○段一四二號九樓之五）人員，佯稱快凱意公
    司急需如附表所示之大量貨品，致該等公司承辦人員不疑有他陷於錯誤，而依約
    定將該等貨品送達至快凱意公司位於臺北市○○○路○段一四五巷三之八號四樓
    辨公室之樓下騎樓處，交付予戊○○及己○○○二人，戊○○及己○○○得手後
    ，即將該等貨品低價轉售他人牟利。嗣經恩比仕公司、芳俊公司、總華公司、協
    春公司人員屢屢向戊○○及己○○○催討貨款，均無著落，始知受騙。
二、案經芳俊公司代表人丁○○告發暨恩比仕公司、協春公司及總華公司訴請臺灣板
    橋地方法院檢察署檢察官偵查起訴。
    理  由
一、訊據被告戊○○、己○○○二人對於彼等向恩比仕公司、芳俊公司、總華公司、
    協春公司購入前述貨品轉售一節，固坦承不諱，惟矢口否認有詐欺取財犯行，均
    辯稱：彼等向告訴人公司購買貨品之際，尚有支付貨款能力，嗣係因財務週轉發
    生問題，始無力支付貨款，並無詐欺情事云云。經查：右揭事實，業據告發人即
    芳俊公司代表人丁○○及告訴人恩比仕公司、協春公司及總華公司指訴綦詳，核
    與證人即總華公司代表人甲○○、原恩比仕公司業務員乙○○、協春公司會計丙○○於偵查中及本院調查、審理時證述之情節相符，並有採購單影本一紙、出貨
    單影本三紙、送貨單影本一紙、託運單影本二紙、統一發票影本二紙（芳俊公司
    部分），暨送貨單影本一紙、統一發票影本二紙（總華公司部分），暨出貨單影
    本一紙（協春公司部分），暨銷貨單影本一紙、統一發票影本一紙（恩比仕公司
    ）、訂購單影本一紙（恩比仕公司部分）附卷可稽，且被告二人經營快凱意公司
    所使用之支票帳戶（分別為中華商業銀行新生分行支票存款第00000000
    000000號帳戶及彰化商業銀行東門分行支票存款第000000000號
    帳戶），自九十年四月十六日起即陸續發生退票情事，迄九十年六月八日列為拒
    絕往來戶，有票據信用資訊連結作業查詢明細表、中華商業銀行新生分行九十一
    年十一月十三日（九十一）中銀生字第一三三號函、彰化商業銀行東門分行九十
    一年十一月十二日彰東門字第二一七五號函各一份在卷可查，堪認被告二人向恩
    比仕公司、芳俊公司、總華公司、協春公司訂購貨品之際，快凱意公司之財務狀
    況確已出現給付貨款困難之窘境，詎彼等於財務狀況困窘之情況下，仍向恩比仕
    公司、芳俊公司、總華公司、協春公司購入鉅額貨品，其貨款總額又顯逾彼等給
    付能力，被告二人當時在主觀上是否毫無不法所有之詐欺意圖，即非無疑，再參
    諸被告己○○○於本院調查時供稱：「‧‧‧從九十年四月間開始我們就一直在
    退補支票‧‧‧這中間有一些進來的貨品是以低於成本的價錢轉賣給別人，是為
    了換取現金軋票款‧‧‧」、「‧‧‧，我在九十年四、五月間有接到地下錢莊
    的電話，才知道我爸爸欠了地下錢莊的錢，我只好開即期支票給地下錢莊的人，
    總共約開了一百多萬元，這些錢有些有兌現，有些沒兌現的就直接拿票來跟我們
    換現金‧‧‧」等語（參見本院九十一年十一月一日訊問筆錄第二頁、同年月二
    十九日訊問筆錄第三頁），核與告發人丁○○及證人甲○○、乙○○、丙○○迭
    次指陳彼等屢屢向被告二人催討貨款均無著落等節相符，益見被告二人當時確有
    意圖為自己不法所有，佯向恩比仕公司、芳俊公司、總華公司、協春公司訂貨，
    致該等公司人員陷於錯誤，而交付大量貨品之詐欺情事，另被告二人雖又具狀辯
    稱快凱意公司與恩比仕公司、芳俊公司、總華公司、協春公司均有長期正常往來
    ，且快凱意公司斯時尚有總價值達二百餘萬元之模具器材存放於協力加工廠商處
    保管，並無詐欺情事云云，然快凱意公司係於九十年三月底至同年五月間，出現
    財務困窘而無法給付貨款之情形，已如上述，詎被告二人斯時仍向恩比仕公司、
    芳俊公司、總華公司、協春公司大量訂購貨款總額甚鉅之貨品，則無論彼等先前
    是否曾與該等公司正常交易，抑或快凱意公司是否仍有生材器具存放於協力廠商
    處，均無從憑以認定彼等在當時主觀上並無不法所有之詐欺意圖，亦無從憑以遽
    認其間有產生合理懷疑之餘地，是被告二人前開辯解，顯屬事後圖卸推托之詞，
    要無足採。綜上所述，本案事證已臻明確，被告二人犯行均洵堪認定。
二、核被告二人所為，均係犯刑法第三百三十九條第一項之詐欺取財罪；彼等二人間
    ，有犯意聯絡與行為分擔，均為共同正犯；又彼等先後多次詐欺取財犯行，時間
    緊接，犯罪構成要件相同，所犯罪名又屬同一，顯係基於概括犯意反覆而為，為
    連續犯，應依刑法第五十六條規定論以一罪並加重其刑。另併辦部分（臺灣板橋
    地方法院檢察署九十一年度偵字第二０七九五號）與前揭起訴論罪部分事實完全
    相同，係事實上同一案件，應為起訴效力所及，本院自得併予審判，附此敘明。
    爰審酌被告二人犯罪之動機、目的、手段、所生危害及犯罪後已與各被害人達成
    和解態度良好（有和解書影本一份在卷足憑）等一切情狀，分別量處如主文所示
    之刑，並諭知易科罰金之折算標準，以示懲儆。末查被告二人均未曾受有期徒刑
    以上刑之宣告，有臺灣高等法院檢察署刑案資料簡覆表二份附卷可稽，彼等因一
    時失慮致罹刑章，經此偵、審暨科刑教訓當知所警惕，信無再犯之虞，本院因認
    上開對其宣告之刑以暫不執行為適當，爰均併予宣告緩刑二年，用啟自新。
三、公訴意旨另以：被告二人於九十年一月三十日，向告訴人恩比仕公司訂購卡鐘色
    帶（ＱＲ─１２０）一個（含稅價格一百五十八元），同年二月二十二日，再向
    告訴人恩比仕公司訂購卡片（Ｃ─１００）一包（含稅價格三百五十元），詎屆
    期竟屢屢避付貨款，因認被告二人涉有此部分詐欺取財罪嫌云云。惟查：被告二
    人所經營快凱意公司之財務狀況，係於九十年三月底至同年五月間，出現窘境無
    法給付貨款一節，已如上述，則被告二人於快凱意公司財務狀況出現窘境前之九
    十年一、二月間，向告訴人恩比仕公司訂購上述價格甚微之貨品，彼等在主觀上
    是否具有不法所有之詐欺意圖，實非無疑，參諸證人即原告訴人公司業務員乙○○於本院審理時亦到庭結證稱：「‧‧‧另外被告在九十年一、二月間向恩比仕
    買色帶及卡片部分‧‧‧我並不清楚，而且那金額只有幾百元，當時並沒有特別
    注意這部分」等語（參見本院九十一年十二月二十日審理筆錄第四頁），益徵被
    告二人就此部分並無何等詐欺取財情事，此外，復查無其他積極事證足資證明被
    告二人就此部分涉有何等詐欺取財罪嫌，本應為無罪之諭知，惟公訴人既認此部
    分與前揭起訴論罪部分具有連續犯之裁判上一罪關係爰不另為無罪之諭知。
據上論斷，應依刑事訴訟法第二百九十九條第一項前段，刑法第二十八條、第五十六
條、第三百三十九條第一項、第四十一條第一項前段、第七十四條第一款，罰金罰鍰
提高標準條例第一條前段、第二條，判決如主文。
本案經檢察官郭緯中到庭執行職務
中      華      民      國      九十二      年     一     月     三     日
                                        臺灣板橋地方法院刑事第五庭
                                            法  官  王  屏夏
右正本證明與原本無異。
如不服本判決，應於判決送達後十日內向本院提出上訴狀。
                                            書記官  楊  璧  華
中      華      民      國      九十二      年     一     月     三     日
附錄本案論罪科刑法條全文：
刑法第三百三十九條：
意圖為自己或第三人不法之所有，以詐術使人將本人或第三人之物交付者，處五年以
下有期徒刑、拘役或科或併科一千元以下罰金。
以前項方法得財產上不法之利益或使第三人得之者亦同。
前二項之未遂犯罰之。
附表：
┌──┬─────┬─────┬─────────────┬─────┐
│編號│  時  間  │  地  點  │      詐  取  財  物      │ 被 害 人 │
├──┼─────┼─────┼─────────────┼─────┤
│ １ │九十年三月│快凱意公司│ 護具機（ＬＭ─３２０Ｄ／ │恩比仕公司│
│    │二十九日  │          │ Ａ３）二十台─價金合計新 │          │
│    │          │          │ 臺幣七萬元               │          │
├──┼─────┼─────┼─────────────┼─────┤
│ ２ │九十年四月│快凱意公司│ 護具膠膜（Ａ４）三十箱─ │芳俊公司  │
│    │十七日    │          │ 價金合計新臺幣七萬八千七 │          │
│    │          │          │ 百五十元                 │          │
├──┼─────┼─────┼─────────────┼─────┤
│ ３ │九十年四月│快凱意公司│ 護具膠膜（Ａ４）七十箱─ │芳俊公司  │
│    │二十三日  │          │ 價金合計新臺幣十八萬三千 │          │
│    │          │          │ 七百五十元               │          │
├──┼─────┼─────┼─────────────┼─────┤
│ ４ │九十年四月│快凱意公司│ 護具膠膜（Ａ４）一百二十 │芳俊公司  │
│    │二十七日  │          │ 五箱─價金合計新臺幣三十 │          │
│    │          │          │ 二萬八千一百二十五元     │          │
├──┼─────┼─────┼─────────────┼─────┤
│ ５ │九十年五月│快凱意公司│ 護具機（ＬＭ─２３Ｏ／Ａ │恩比仕公司│
│    │十日      │          │ Ａ４）五十台及卡鐘（ＮＳ │          │
│    │          │          │ ─３６８８）十台─價金合 │          │
│    │          │          │ 計新臺幣十五萬一千二百元 │          │
├──┼─────┼─────┼─────────────┼─────┤
│ ６ │九十年五月│快凱意公司│ 投影機（ＭＥＯＰＴＡ─２ │ 總華公司 │
│    │十日      │          │ ５０）十部─價金合計新臺 │          │
│    │          │          │ 幣十五萬零三元           │          │
├──┼─────┼─────┼─────────────┼─────┤
│ ７ │九十年五月│快凱意公司│ 投影機（ＦＣ２２０）十部 │ 協春公司 │
│    │十日      │          │ ─價金合計新臺幣十四萬三 │          │
│    │          │          │ 八千元                   │          │
└──┴─────┴─────┴─────────────┴─────┘


司法院資訊處製作；財團法人民間司法改革基金會備份。
